【裁判字號】    96,破,10
【裁判日期】    970407
【裁判案由】    宣告破產
【裁判全文】
臺灣基隆地方法院民事裁定                96年度破字第10號
聲  請  人  甲○○
上列聲請人聲請宣告破產事件，本院裁定如下：
    主  文
聲請駁回。
聲請程序費用由聲請人負擔。
    理  由
一、本件聲請意旨略以：依破產法第1條、第57條、第58條、第
    148條規定及臺灣高等法院85年度抗字第508號民事裁定、臺
    灣高等法院高雄分院95年度破抗字第3號裁定意旨，若債務
    人現有財產不能清償債務，即得宣告破產，至於破產宣告有
    無實益，似非宣告破產時所應斟酌之要件。立法院甫通過消
    費者債務清理條例之精神，亦以使債務人有經濟上重生之機
    會，是為配合政府政策及上開立法精神，自應從寬認定破產
    要件。聲請人於民國（下同）92年間因投資股市失利，而分
    別向國泰世華商業銀行股份有限公司、臺灣新光商業銀行股
    份有限公司、中華商業銀行股份有限公司、遠東商業銀行股
    份有限公司、大眾商業銀行股份有限公司、安泰商業銀行股
    份有限公司、永豐信用卡股份有限公司、台新國際商業銀行
    股份有限公司、台北富邦商業銀行股份有限公司、英商渣打
    銀行股份有限公司共9家銀行申辦信用卡，並向日盛國際商
    業銀行股份有限公司延平分公司、國泰世華商業銀行股份有
    限公司營業部、英商渣打銀行股份有限公司共3家銀行申辦
    信用貸款，故截至96年8月9日止，共積欠新台幣（下同）2,
    209,241元。聲請人目前任職於財團法人交通部公路總局職
    工福利委員會並擔任約聘員工，每月收入約17,892元，扣除
    每月固定支出後所剩無幾，聲請人前曾與債權人等進行協商
    ，惟債權人等要求每月繳納20,389元，聲請人無力負擔，不
    得已停止支付，又聲請人為輕度肢障人士，顯無清償債務能
    力，故以聲請人之父林照雄所贈與之150,000元聲請破產，
    且債權銀行不作債信控管而濫發信用卡、現金卡，亦為聲請
    人以卡養卡、陷入聲請破產窘境之原因，債權銀行亦應負責
    等語。
二、破產，對債務人不能清償債務者，宣告之；破產宣告時屬於
    破產人之一切財產，及將來行使之財產請求權，破產宣告後
    ，破產終結前，破產人所取得之財產，為破產財團；財團費
    用及財團債務，應先於破產債權，隨時由破產財團清償之，
    破產法第57條、第82條第1項、第97條分別定有明文。而破
    產程序乃於債務人不能清償其債務時，為使多數債權人獲得
    平等滿足，並兼顧債務人之利益，而就債務人之總財產，由
    法院參與之一般強制執行程序；所謂不能清償債務，係指應
    即時清償之債務，客觀上不論以正當之財產、勞務、信用、
    均無法繼續清償之意。詳言之，破產人之「支付不能」指債
    務人因資產不足，對於應「即時清償（清償期屆至）」之債
    務，不能全面的、持續的清償之客觀狀態。所謂「全面的」
    ，是指對債務作全面支付，而不在於個別單一的債務。所謂
    「持續的」，是指將持續下去的支付不能，不包括一時資金
    短缺而出現的支付不能。判斷是否支付不能之「清償能力」
    ，由財產、信用、勞動能力（技能）三個要素所構成，只要
    有其中之任何一要素，可以清償債務，即屬有清償能力；換
    言之，無任何得以清償之三要素之一，始可謂「缺乏清償能
    力」，因此雖有形式上債務超過，但不構成支付不能，例如
    自然人之資產雖小於負債，惟其具有將來發展性，可以得到
    信用，即不能認其已屬多重債務呈破產之支付不能狀態，蓋
    自然人對其債務原則上應負無限責任，若僅因資力不足以清
    償，僅屬強制執行問題，不生給付不能之問題，即使強制執
    行其資產，縱不足以滿足債權人之債權，仍應顧及債務人及
    其共同生活之親屬最低生計（並參見強制執行法第52條、第
    53條），殊無僅因債務大於資產，即以破產程序處理之理。
三、經查，本件聲請人資產總額顯不足以清償所負債務等情，業
    據本院依職權調取聲請人所得及財產資料，聲請人95年度僅
    有薪資所得240,987元、其他所得3,000元，共計243,987元
    ，且聲請人雖有汽車2部（1989年出產車號3GE-5941、2001
    年出產車號35N-1168），惟其財產總額為0，有聲請人之稅
    務電子閘門財產所得調件明細表在卷可稽。參之聲請人之負
    債金額經其陳報，已高達2,209,241元（國泰世華商業銀行
    股份有限公司143,439元、臺灣新光商業銀行股份有限公司
    28,223元、中華商業銀行股份有限公司69,996元、遠東商業
    銀行股份有限公司197,116元、大眾商業銀行股份有限公司
    120,860元、安泰商業銀行股份有限公司172,529元、永豐信
    用卡股份有限公司171,715元、台新國際商業銀行股份有限
    公司171,828元、台北富邦商業銀行股份有限公司172,626
    元、英商渣打銀行股份有限公司11,518元、日盛國際商業銀
    行股份有限公司延平分公司710,000元、國泰世華商業銀行
    股份有限公司營業部141,000元、英商渣打銀行股份有限公
    司11,518元），惟依上開說明，此僅係聲請人的資力不足以
    清償債務，屬強制執行問題，不生給付不能問題。
四、次查，聲請人已依「中華民國銀行公會會員辦理消費金融案
    件無擔保債務協商機制」，向最大無擔保債權銀行即日盛國
    際商業銀行申請債務協商，並與各參與協商之債權銀行達成
    分期還款協議，同意按月清償20,372元，且聲請人係因未依
    協議內容清償債務，而使上開各筆債務回復依各債權銀行原
    契約約定處理，致使聲請人喪失能以低利率分期給付方式償
    還其積欠各債權銀行債務之機會。參以聲請人為56年10月26
    日出生，正值青壯年，其至勞動基準法所定強制退休年齡60
    歲止，尚可工作19年，以其95年所得有243,987元之金額（
    見聲請人所提財政部臺灣省北區國稅局95年度綜合所得稅各
    類所得資料清單），非謂全無依勞力清償其上開債務之可能
    。此外，聲請人之親友既願贈與聲請人150,000元，可見其
    尚有親友可供資金借貸或贈與，並非毫無信用性，而達無還
    款能力之程度，衡諸聲請人之勞動能力及其可資運用之信用
    ，尚難認其具有不能清償所負債務之要件，不符破產要件之
    不能清償狀態，聲請人稱其財產已不能清償債務云云，實無
    可採。
五、再者，聲請人雖提出消費者債務清理條例立法精神，主張應
    依放寬審酌本件是否構成破產之要件云云。但立法院制定消
    費者債務清理條例，係於96年7月11日公布，並將於97年4月
    11日生效施行，該條例既非現行有效之法律，本院自不能以
    之任意擴大法律所未規定之要件而為適用，仍應依現行有效
    之破產法審酌本件是否具備破產要件。
六、綜上所述，應認本件不符破產要件之不能清償狀態，是本件
    聲請人聲請宣告破產，即無理由，應予駁回。
七、依破產法第5條、民事訴訟法第95條、第78條，裁定如主文
    。
中    華    民    國    97    年    4    月     7     日
                  民事庭法  官  林玉珮
以上正本係照原本作成。
如對本裁定抗告，應於本裁定送達後10日內，向本院提出抗告狀
，並繳納抗告費新臺幣1000元。
中    華    民    國    97    年    4    月      7     日
                        書記官  洪福基


司法院資訊處製作；財團法人民間司法改革基金會備份。
